【裁判字號】    90,訴,252
【裁判日期】    900828
【裁判案由】    偽造文書
【裁判全文】
臺灣桃園地方法院刑事判決                            九十年度訴字第二五二號
    公  訴  人  臺灣桃園地方法院檢察署檢察官
    被      告  甲○○
右列被告因偽造文案件，經檢察官提起公訴（九十度偵字第一九六四號），本院判決
如左：
    主  文
甲○○連續行使偽造私文書，足以生損害於公眾及他人，處有期徒刑伍月，如易科罰
金，以參佰元折算壹日。
扣案高雄縣警察局高警刑交字第○一三○六六三號舉發違反道路交通管理事件通知單
收執聯上「乙○○」署名壹枚、台灣省公路警察大隊公警大字（八四）第Ｎ0000
000號舉發違反道路交通管理事件通知單移送聯、迴覆聯上「乙○○」之署名各壹
枚沒收。
    事  實
一、甲○○基於概括犯意，先後於附表所示之時間，騎乘林志宏所有車牌號碼ＢＭＬ
    ─一八五號重型機車，行經附表所示之地點，連續三次分別因違規無照駕駛、未
    戴安全帽及闖紅燈等違規行為，而遭高雄縣警察局交通警察隊、高雄縣警察局保
    安警察隊、前臺灣省公路警察大隊第三隊攔下盤查，詎其為脫免被開告發單處罰
    ，竟冒用其友人乙○○之名義，二次在附表所示高雄縣警察局之舉發違反道路交
    通管理事件通知單，一次附表所示在臺灣省公路警察大隊之舉發違反道路交通管
    理事件通知單之收受通知欄中，以複寫方式，偽造「乙○○」名義之署名共三次
    ，以示業已收受該告發通知單，再將該通知單交還予查獲之警員收執，足生損害
    於乙○○及警察機關對於取締交通違規者之正確性。嗣於八十九年六月間，乙○
    ○收到交通違規罰單共三張，始知上情。
二、案經被害人乙○○訴由內政部警政署國道公路警察局省道第三隊報告臺灣高雄地
    方法院檢署檢察官呈請臺灣高等法院檢察署令轉臺灣桃園地方法院檢察署檢察官
    偵查起訴。
    理  由
一、右揭犯罪事實，業據被告甲○○坦承不諱，核與告訴人乙○○於偵查中之指述、
    及本院訊問時所為之證述、證人林志宏於警、偵訊時證述之情節相符，復有高雄
    縣警察局高警刑交字第○一三○六六三號收執聯（正本）、第○○五三三三號移
    送聯（影本）各一紙，及台灣省公號警察大隊公警大字（８４）第Ｎ00000
    00號移送聯、迴覆聯（均正本）在卷可稽，事證明確，被告犯行洵堪認定。
二、被告偽造告訴人之署名於前開通知單上，即表示已收到該通知之意，復持之交回
    警員處理，顯然對前開文書之內容有所主張，足生損害於告訴人及警察機關對違
    規車輛事務管理之正確性。核其所為，係犯刑法第二百十六條、第二百十條之行
    使偽造私文書罪。被告偽造署名為偽造私文書之階段行為，不另論罪。被告偽造
    私文書之低度行為應為行使之高度行為所吸收，亦不另論罪。被告先後三次行使
    偽造私文書之行為，時間緊接，犯罪構成要件相同，顯係基於概括犯意反覆為之
    ，為連續犯，應論以一罪，並加重其刑。查被告行為後，刑法第四十一條將原「
    犯最重本刑為三年以下有期徒刑以下之刑之罪，而受六月以下有期徒刑或拘役之
    宣告，因身體、教育、職業或家庭之關係，執行顯有困難者，得以一元以上三元
    以下折算一日，易科罰金」之規定，於九十年一月四日修正為刑法第四十一條第
    一項前段，修正後之新規定為「犯最重本刑為五年以下有期徒刑以下之刑之罪，
    而受六月以下有期徒刑或拘役之宣告，因身體、教育、職業、家庭之關係或其他
    正當事由，執行顯有困難者，得以一元以上三元以下折算一日，易科罰金」，上
    開修正後之新規定已於九十年一月十日經總統公布，而於同年一月十二日生效施
    行，是被告行為後法律已有變更，經比較新舊法之結果，以修正後之新規定對被
    告較為有利，應依刑法第二條第一項前段之規定，適用裁判時即修正後之刑法第
    四十一條第一項前段之規定，併予敘明。爰審酌被告為逃避個人之責任，不顧朋
    友間情誼，偽造友人之名義，使友人有遭致處罰之危險，惟其犯罪後供承不諱態
    度良好等一切情狀，量處如主文所示之刑，併諭知易科罰金之折算標準。至扣案
    之高雄縣警察局高警刑交字第○一三○六六三號舉發違反道路交通管理事件通知
    單收執聯上「乙○○」署名一枚、前台灣省公路警察大隊公警大字（八四）第Ｎ
    0000000號舉發違反道路交通管理事件通知單移送聯、迴覆聯上「乙○○
    」之署名各五枚，合計共三枚，均依刑法第二百十九條之規定宣告沒收。其餘未
    扣案部分，業已註銷，此有交通部公路局高雄區監理所九○高監五字第九○一五
    三○二號函可稽，爰不另為沒收之諭知，附此敘明。
據上論斷，應依刑事訴訟法第二百九十九條第一項前段，刑法第二條第一項前段、第
五十六條、第二百十六條、第二百十條、修正後第四十一條第一項前段、第二百十九
條，罰金罰緩提高標準條例第二條，判決如主文。
本案經檢察官陳美華到庭執行職務。
中      華      民      國    九十      年      八      月    二十八    日
                                臺灣桃園地方法院刑事第二庭
                                    審判長法  官  王  兆  飛
                                          法  官  張  淑  芬
                                          法  官  李  桂  英
右正本證明與原本無異。
如不服本判決，應於判決送達後十日內，向本院提出上訴狀。
                                          書記官  梁  麗  雲
中      華      民      國    九十      年      八      月    二十九    日
附錄本案論罪科刑法條全文：
刑法第二百十六條
行使第二百十條至第二百十五條之文書者，依偽造、變造文書或登載不實事項或使登
載不實事項之規定處斷。
刑法第二百十條
偽造、變造私文書，足以生損害於公眾或他人者，處五年以下有期徒刑。
附表：
┌──┬────┬────┬────┬────┬───────────┐
│編號│違規時間│違規地點│違規原因│查獲單位│偽造舉發單編號        │
│    │        │        │        │      │                      │
├──┼────┼────┼────┼────┼───────────┤
│    │87/05/27│高雄縣鳳│無照駕駛│高雄縣警│高雄縣警察局高警刑交字│
│一  │16:21許 │山市青年│未戴安全│察局交通│第0000000號舉發單     │
│    │        │路      │帽      │警察隊  │扣得收執聯一張        │
│    │        │        │        │        │                      │
├──┼────┼────┼────┼────┼───────────┤
│    │87/05/27│高雄縣鳳│闖紅燈  │高雄縣警│高雄縣警察局高警刑交字│
│二  │17:00許 │山市南京│        │察局保安│第005333號舉發單      │
│    │        │路、新富│        │警察隊  │未扣得舉發單          │
│    │        │路口    │        │        │                      │
├──┼────┼────┼────┼────┼───────────┤
│    │87/07/27│高雄縣鳳│無照駕駛│前臺灣省│台灣省公路警察大隊公警│
│三  │20:35許 │山市磚仔│未戴安全│公路警察│大字（84）第705194號舉│
│    │        │窯      │帽      │大隊第三│發單                  │
│    │        │        │        │隊      │扣得移送聯、迴覆聯共二│
│    │        │        │        │        │張                    │
└──┴────┴────┴────┴────┴───────────┘


司法院資訊處製作；財團法人民間司法改革基金會備份。
